臺灣高等法院臺中分院民事判決　　　　　　95年度訴字第45號
　原　　　告　丁○○
　訴訟代理人　乙○○
　被　　　告　丙○○
　訴訟代理人　甲○○
上列被告因過失傷害案件，經原告提起刑事附帶民事訴訟請求侵
權行為損害賠償，經刑事庭移送，本院於96年04月11日言詞辯論
終結，茲判決如下︰
    主  文
被告應給付原告新臺幣參拾貳萬伍仟陸佰捌拾陸元，及自民國九
十五年九月七日起，至清償日止，按年息百分之五計算之利息。
原告其餘之訴及假執行之聲請均駁回。
訴訟費用由被告負擔十分之一，餘由原告負擔。
    事    實
一、原告聲明求為判決：(一)被告應給付原告新台幣3,003,122 元
    及自起訴狀繕本送達翌日起至清償日止按年息5%計算之利息
    。(二)訴訟費用由被告負擔。(三)原告願供擔保，請准宣告假執
    行。其陳述略以：
  (一)被告於民國（下同）92年12月8日上午，駕駛車牌號碼5T-83
    57號自用小客車沿台中縣豐原市○○路由南向北行駛，於同
    日11時40分許行經育英路131 巷前，原應注意汽車在雙向二
    車道行駛時在快慢車道間變換車道右轉時應讓直行車先行並
    注意安全距離，而依當時情形路況良好，天氣晴朗視距良好
    無不能注意之情形，竟疏未注意及此而自行駛之車道向右欲
    轉入育英路131 巷時，致其所駕駛自用小客車之右後側與亦
    沿同向於被告後方行駛騎乘車牌號碼KAP-615 號重型機車之
    原告發生擦撞，致原告人車倒地而受有臉部、左手、左膝擦
    挫傷、胸部挫傷併左側第八肋骨骨折、頭部外傷及腦挫傷出
    血併腦水腫之傷害。案經原告訴由臺中地方法院檢察署以93
    年度偵字第11723、18891號偵查起訴，臺中地方法院以94年
    度交易字第344號審理後依過失傷害罪判處被告有期徒刑4月
    ，並諭知易科罰金之折算標準，並經本院以95年度交上易字
    第625號刑事判決駁回上訴確定。
  (二)民法第184條第1項：因故意或過失不法侵害他人之權利者負
    損害賠償責任。本件被告疏未注意而與原告發生擦撞，致原
    告身體頭部等多處受傷害，應負侵權行為損害賠償責任。又
    民法第193條第1項、195條第1項分別規定，不法侵害他人之
    身體或健康者，對於被害人因此喪失或減少勞動力或增加生
    活上需要時應負損害賠償責任。
  (三)原告受有下列損害：醫藥費48,697元。原告車禍後送署立
    豐原醫院、澄清醫院及中國醫藥大學附設醫院住院治療及開
    刀，共計花費醫療費用73,322元。增加支出 221,100元。
    其中車資20,900元，原告到澄清醫院及中國醫藥大學附設醫
    院就診，搭乘計程車前往，共計花費車資20,900元。看護費
    200,200 元。原告住院期間聘僱24小時看護照顧，看護費用
    200,200元。增加支出部分合計221,100元。減少勞動力損
    失1,233,325元。原告44年8月30日出生，至104年8月30日滿
    60歲，車禍發生時為92年12月8日，故自92年12月8日起至10
    4年8月30日止，計11年8 個月又23日。原告在家自營便當店
    生意，自營生意無收入憑證，故以行政院86年10月16日公布
    之基本工資每月15,840元，為工作能力計算基礎。原告車禍
    受傷，因傷外腦部開刀後仍會時常頭痛暈眩之後遺症，依勞
    工保險殘廢給付標準表，應判定為第七級殘廢，喪失減少勞
    動能力69.21%。依霍夫曼計算法一次應給付金額 1,233,325
    元。精神慰撫金150 萬元。原告車禍傷及腦部，治療後仍
    會時常頭痛暈眩癲癇之後遺症，發病時需送醫治療，且無預
    警發生造成原告生活行動上不便，故慰撫金應以 150萬元為
    宜。以上總計金額為3,003,122元。被告應依民法第193條第
    1項、195條第1項規定，負侵權行為之損害賠償責任。
二、被告聲明求為判決：(一)原告之訴駁回。(二)訴訟費用由原告負
    擔。其陳述略以：原告主張支出醫藥費73,322元，但其所檢
    附之醫療費收據僅47,752元。原告主張支出車資20,900元，
    但經查詢北道交通公司，表示其收據應會註明載運車號，且
    其收據並未註明日期實無法證明其為此事件之支出。原告主
    張支出看護費用200,200 元，依其診斷書事發當時為挫傷與
    肋骨3和8骨折住院6 日和後續之治療，醫生並未說明需要特
    別看護照護，該看護收據收款人亦無法了解是醫院之看護，
    且按常理醫院所規定由其統一聘任，故尚有爭議，但被告願
    付看護費用30,000元以補償原告。原告主張受傷後減少勞動
    損失1,233,325 元，但依刑事庭之證辭，並未產生，其所請
    求自屬不當，但其受傷開刀期間被告願在合法合理範圍給付
    。原告請求精神慰撫金1,500,000 元，其金額過高，被告願
    意在合法合理範圍給付。又被告已於92年12月先支付50,000
    元給原告，且原告亦向被告所投強制險之友聯保險公司申請
    強制險而獲理賠64,811元。此均應予扣除。
    理    由
一、原告主張：被告於92年12月8日上午，駕駛車牌號碼5T-8357
    號自用小客車沿台中縣豐原市○○路由南向北行駛，於同日
    11時40分許行經育英路131 巷前，原應注意汽車在雙向二車
    道行駛時在快慢車道間變換車道右轉時應讓直行車先行並注
    意安全距離，而依當時情形路況良好，天氣晴朗視距良好無
    不能注意之情形，竟疏未注意及此，而自行駛之車道向右欲
    轉入育英路131 巷時，致其所駕駛自用小客車之右後側與當
    時亦沿同向於被告後方行駛騎乘KAP-615 號重型機車之原告
    發生擦撞，致原告人車倒地而受有臉部、左手、左膝擦挫傷
    、胸部挫傷併左側第八肋骨骨折、頭部外傷及腦挫傷出血併
    腦水腫之傷害。為此乃依侵權行為之法律關係，請求被告賠
    償醫藥費48,697元、增加生活上之支出 221,100元、減少勞
    動力損失1,233,325元、精神慰撫金150萬元，計 3,003,122
    元及自起訴狀繕本送達翌日起至清償日止按年息5%計算之法
    定遲延利息。
二、被告則以：原告主張支出醫藥費73,322元，但其所檢附之醫
    療費收據僅47,752元。原告主張支出車資20,900元，但經詢
    北道交通公司，表示其收據應會註明載運車號，且其收據並
    未註明日期實無法證明其為此事件之支出。原告主張支出看
    護費用200,200元，但依其診斷書事發當時為挫傷與肋骨3和
    8骨折住院6日和後續之治療，醫生並未說明需要特別看護照
    護，該看護收據收款人亦無法了解是醫院之看護，且按常理
    醫院所規定由其統一聘任，故尚有爭議，但被告願付看護費
    用30,000元以補償原告。原告主張減少勞動損失 1,233,325
    元，但依刑事之證據，並未產生勞動損失，其所請求自屬不
    當，但其受傷開刀期間被告願在合法合理範圍給付。原告請
    求精神慰撫金1,500,000 元，其金額過高，被告願意在合法
    合理範圍給付。又被告已於92年12月先支付50,000元給原告
    ，且原告亦向被告所投強制險之友聯保險公司申請強制險而
    獲理賠64,811元。此均應予扣除等語，資為抗辯。
三、原告主張被告於前揭時地駕駛5T-8357 號自用小客車，疏未
    注意汽車在雙向二車道行駛時在快慢車道間變換車道右轉時
    應讓直行車先行並注意安全距離，致其所駕駛自用小客車之
    右後側與原告所騎乘之KAP-615 號重型機車發生擦撞，使原
    告人車倒地而受有臉部、左手、左膝擦挫傷、胸部挫傷併左
    側第八肋骨骨折、頭部外傷及腦挫傷出血併腦水腫之傷害等
    情，為被告所不爭執。且被告上述過失傷害犯行，亦經原告
    訴由臺中地方法院檢察署以93年度偵字第11723、18891號偵
    查起訴，臺中地方法院以94年度交易字第344 號審理後依過
    失傷害罪判處被告有期徒刑4 月，並經本院以95年度交上易
    字第625 號刑事判決駁回上訴確定，有調閱之上開刑事案卷
    可稽，堪認屬實。是原告主張依侵權行為之法律關係，請求
    損害賠償，自屬有據。
四、原告以其車禍後送署立豐原醫院、澄清醫院及中國醫藥大學
    附設醫院住院治療及開刀，共計花費醫療費用73,322元，而
    請求被告給付醫藥費48,697元。茲據中國醫藥大學附設醫院
    96年1 月30日函復原告丁○○之病情說明及收費證明，原告
    自93年6 月26日至95年11月29日共門診就醫33次，總醫療費
    用36,759元，其中自付額為13,750元，及澄清綜合醫院中港
    分院96年1 月29日函復原告自92年12月16日至今之健保醫療
    費用申請共計448,762 元，自負額為79,476元。則原告支出
    醫療費用已超出其請求給付之48,697元，是原告此部分醫療
    費用之請求應予准許。被告謂原告所檢附之醫療費收據僅支
    出47,752元云云，並非事實。原告以其到澄清醫院及中國醫
    藥大學附設醫院就診，搭乘計程車前往，支出車資20,900元
    ，雖據提出北道交通公司之收據為證。然其上未載車號、日
    期，無法證明係因本件就醫而支出，復為被告所爭執，此部
    分請求即無從准許。原告請求看護費用200,200 元，依據澄
    清綜合醫院中港分院96年1 月29日函復，原告係於92年12月
    16日至92年12月27日，因頭部外傷腦挫傷出血，於該院住院
    開腦手術治療，住院期間需專人照顧，另於93年3月9日至93
    年3 月17日，於該院住院開刀補顱骨缺損手術，治療住院期
    間亦需專人照料。則其住院日數共為19天，以每天看護費用
    2,200元計算（依原告提出收據折算），共為41,800 元，此
    部分應予准許。逾此請求部分，不能證明確屬必要之支出，
    不應准許。原告以其車禍受傷後，因外腦部開刀後仍會時常
    頭痛暈眩之後遺症，依勞工保險殘廢給付標準表，應判定為
    第七級殘廢，喪失減少勞動能力69.21%，而請求自車禍發生
    時至年滿60歲時止之減少勞動能力損失1,233,325 元。惟原
    告未就其喪失減少勞動能力，予以舉證證明，而參署立豐原
    醫院出具之診斷證明書載明原告丁○○經診斷為：「309.28
    環境適應障礙併混合性情緒特徵」。並作魏氏成人智力量表
    第三版測驗，結果智商88分，屬於正常的智力範圍（本審卷
    第34頁），尚難認定原告受有減少勞動能力之損害，原告此
    部分之請求，亦不能准許。原告以其因本件車禍傷及腦部，
    治療後仍會時常頭痛暈眩癲癇之後遺症，發病時需送醫治療
    ，且無預警發生造成原告生活行動上不便，故請求精神慰撫
    金150 萬元。雖原告未能證明其有上述後遺症，但審酌其因
    本件車禍造成臉部、左手、左膝擦挫傷、胸部挫傷併左側第
    八肋骨骨折、頭部外傷及腦挫傷出血併腦水腫之傷害，先後
    作開腦手術治療及開刀補顱骨缺損手術，住院日數共達19天
    ，所承受之痛苦自非輕微，自有給付精神慰撫金之必要。是
    參上述情況及原告本為傢俱貿易商、名下有一輛汽車、無其
    他財產，被告為醫師等兩造身分地位及經濟狀況，認原告請
    求精神慰撫金以35萬元為適當，原告逾此請求部分，不應准
    許。
五、綜上所述，原告可得請求醫藥費48,697元、看護費用41,800
    元、精神慰撫金35萬元，合計440,497 元。惟被告已於92年
    12月支付50,000元給原告，且原告亦已向被告所投強制險之
    友聯保險公司申請強制險而獲理賠64,811元，此為被告所不
    爭執，故應予扣除。扣除後被告尚應給付原告325,686 元。
    從而原告請求被告賠償其損害，於325,686 元及自起訴狀繕
    本送達翌日即95年9月7日起至清償日止按年息5%計算利息之
    範圍內，為有理由，應予准許，原告逾此請求部分，為無理
    由，應予駁回。又本件所命給付之金額未逾新臺幣150 萬元
    ，不得上訴第三審，本院判決後即告確定，原告請求供擔保
    准宣告假執行，核無必要，亦應併予駁回其假執行之聲請。
六、據上論結：本件原告之訴，為一部有理由，一部無理由，依
    民事訴訟法第79條但書，判決如主文。
中　　華　　民　　國　　96　　年　　4 　　月　　25　　日
               　 民事第五庭　　審判長法  官　林陳松
                            　　　　  法  官　王重吉
                            　　　　　法  官　古金男
以上正本係照原本作成。
不得上訴。
　　　　　　　　　　　　　　　　　　　書記官　詹錫朋
中　　華　　民　　國　　96　　年　　4 　　月　　26　　日
                                                      Ｃ
